臺灣苗栗地方法院交通事件裁定　　　　100年度交聲字第216號
原處分機關　交通部公路總局新竹區監理所苗栗監理站
異　議　人
即受處分人　李亦偉
上列異議人即受處分人因違反道路交通管理處罰條例案件，對於
交通部公路總局新竹區監理所苗栗監理站於民國100 年6 月2 日
所為之竹監苗字第裁54-C00000000號處分（原舉發案號：新北市
警交大字第C00000000 號），聲明異議，本院裁定如下：
    主  文
異議駁回。
    理  由
一、原處分意旨略以：異議人即受處分人李亦偉於民國100 年5
    月8 日22時29分許，騎乘車牌號碼FLC-862 號重型機車行經
    新北市○○區○○路、中華街口處，為新北市政府警察局新
    莊分局警員當場攔停舉發「闖紅燈（中華街左轉明志）」違
    規；嗣異議人於舉發通知單所載期限內到案申訴表示不服舉
    發，經原處分機關函請原舉發單位查覆後，仍認異議人有上
    開違規行為明確，乃依道路交通管理處罰條例第53條第1 項
    、第63條第1 項第3 款暨違反道路交通管理事件統一裁罰基
    準及處理細則第41條第4 項規定，於100 年6 月2 日裁處異
    議人罰鍰新臺幣（下同）1,800 元，並記違規點數3 點，原
    處分並無不法等語。
二、異議意旨略以：異議人當時欲迴轉之時，已預先觀察左右無
    來時迴轉，迴轉後行駛約40公尺後才與員警擦身而過，員警
    迴轉後將本人攔停，離該路口已有200 公尺之遠，員警稱險
    與碰撞之語實有違背事實，為此向法院聲明異議，請求撤銷
    原處分等語。
三、按汽車駕駛人，行經有燈光號誌管制之交岔路口闖紅燈，處
    新臺幣1,800 元以上5,400 元以下罰鍰；又汽車駕駛人，有
    違反道路交通管理處罰條例第53條情形者，除依原條款處罰
    鍰外，並記違規點數3 點，道路交通管理處罰條例第53條第
    1 項、第63條第1 項第3 款，分別定有明文。
四、經查：
(一)、異議人對於在上揭時、地，騎乘車號FLC-862 號重型機車為
    警攔停之事實，並不否認，且有原舉發單位即新北市政府警
    察局新北市警交大字第C00000000 號舉發違反道路交通管理
    事件通知單1 份在卷足憑。
(二)、次依證人即本件舉發警員林煜順到庭具結證稱：「（本件取
    締經過？）於100 年5 月8 日下午22時20分許，我當時騎車
    ，在新北市○○區○○路二段南下方向行駛，要經過中華街
    口，距離中華路口約八十公尺處，我們是綠燈，異議人當時
    從中華街口左轉明志路，看到他違規（從中華街紅燈左轉）
    ，我跟他不同的車道，我看他迎面左轉就闖紅燈，後來我就
    回轉到對向車道，在後面追他，後來我在明志路與下一條的
    公園路口將他攔檢」、「（視力？）矯正後約1.0 」、「（
    如何判斷異議人是闖紅燈？）我有看到明志路的紅綠燈，我
    們是綠燈，中華街口不可能也是綠燈」、「（你是於下一個
    路口處攔停異議人的？）是」、「（下一個路口距離明志路
    口多遠？）一百公尺」、「（當時天候及光線如何？有無遮
    蔽物，或者因光線不明而有誤認異議人車輛或燈號之可能？
    ）天候正常，有路燈，光線明亮，無遮蔽物，不可能誤認車
    輛，因為我跟在他後面」、「（當時車流量如何？）明志路
    車流量少」、「（異議人被攔下來後做何表示？）他說是因
    為路口車多，無法迴轉，故將車停放於外側車道，即路邊」
    、「（他說路口車多，無法迴轉，是表示他承認嗎？）我覺
    得他沒有承認，他說他從外側迴轉，他說他沒有闖紅燈，還
    說他本來與我同行向」、「（當時與誰一同執勤？）蕭偉民
    。」等語（見本院卷100 年8 月3 日訊問筆錄），並有證人
    提出之現場圖1 份及現場照片6 張以資佐證（見本院卷第40
    至41頁）。
(三)、本件取締過程，復經證人即當日與林煜順一同執行勤務之警
    員蕭偉民於100 年8 月3 日本院調查時到庭具結證稱：「（
    當時你也騎車？）對」、「（是跟在林煜順旁？）我在他後
    面，約保持二十公尺距離」、「（有看到異議人違規的過程
    嗎？）有，他停在中華街口直接左轉，明志路當時綠燈，中
    華街口是紅燈，我距離異議人約四十公尺」、「（視力？）
    矯正後約1.0、1.2」、「（你與林煜順有一起攔檢？）他先
    攔停下來，我從後面跟上來」、「（當時天候及光線如何？
    有無遮蔽物，或者因光線不明而有誤認異議人車輛或燈號之
    可能？）有路燈，光線正常，無遮蔽物。不可能誤認車輛，
    因為我們有上去」、「（當時車流量如何？）車流量少」、
    「（異議人被攔下來後有承認闖紅燈？）他辯說在那邊迴轉
    ，他說他從明志路往來，與我們同向，要迴轉到對向車道，
    才先停在中華街口，再直接迴轉過明志路，但中華街當時是
    紅燈，不論他從明志路要迴轉或中華街迴轉，都不能闖紅燈
    。」等語（見本院卷同上日期之訊問筆錄）。衡諸證人林煜
    順、蕭偉民係依法執行公務之人員，經到庭具結，證述其攔
    停舉發經過，對異議人所騎乘上開重型機車如何闖紅燈之舉
    發過程的證述，連續而完整，顯見其對舉發當時之記憶深刻
    ，且證人與異議人素不相識，並無宿怨，亦無仇隙，應無甘
    冒自身觸犯偽證罪之風險而設詞誣攀之理。而依卷內證據資
    料並無任何積極證據足以證明證人上開證詞係屬虛偽，亦無
    足以令人顯信證人證述為不可採之品性證據或前科證據存在
    ，本院自不得僅以證人為本件掣單告發異議人之員警而全盤
    抹煞其在訴訟上所具有之證人資格及其證言之證明力，故渠
    等之證言應堪採信。
(四)、又鑑於交通違規事實往往驟然而現、稍縱即逝，若硬性要求
    舉發員警不分違規情節，一律必須預留證據，俾便事後提出
    供法院審酌，除有現實技術可行性之困難外，勢將大幅提高
    交通管理之行政成本，並嚴重削弱道路交通管理之行政效能
    ，此絕非立法者制定道路交通管理法規之本意。是舉發單位
    雖未能提出異議人違規照片或攝影畫面供異議人檢視，然當
    場舉發交通違規並不以攝影或照相存證為其要件，亦不以舉
    發錄影或照片為唯一之證明方法，若舉發員警係親眼見聞違
    規經過，並經以證人之身分具結後為證述，此證人證詞仍不
    失為證明方法之一種。本件既經證人林煜順、蕭偉民到庭具
    結，證述渠等攔停舉發經過，確認異議人有行經有燈光號誌
    管制之交岔路口闖紅燈之違規事實，則渠等所為證言應屬可
    信，業如前述。
(五)、另交通警員掣單舉發違反道路交通管理處罰條例所列之違規
    事實，本質上為行政處分，係公務員基於職務上權力，依法
    就特定之具體事件所為具公法上效果之單方行政行為，基於
    公務員為公法上行為具有公信力之原則，該行政處分當可被
    推定為有效。本院衡酌證人林煜順、蕭偉民發現異議人闖紅
    燈時，係在新北市○○路上，能清楚看到明志路之號誌燈，
    而當時該處之號誌燈係為綠燈，則中華街之號誌燈應為紅燈
    ，異議人卻自中華街左轉至明志路，因而認定異議人有闖紅
    燈之判斷標準，尚與常情無違。復參酌本件舉發違規當時天
    候良好、車流量少等情，顯示證人應無誤判燈號及誤認車輛
    之虞。再者，本件既查無任何證據足資證明執勤員警有何捏
    造事實違法取締之不法情事，異議人亦未就執勤員警之舉發
    如何有誤，提出相關證據以供本院調查，則執勤員警本其維
    護交通秩序、安全職責所為之舉發，自應受到合法、正確之
    推定，異議人所為之指摘，經核並無依據。據此，異議人有
    於上述時、地駕車行經有燈光號誌管制之交岔路口闖紅燈行
    為，且經合法舉發一事堪予認定，本件事證明確，應依法論
    科。
五、綜上所述，本件異議人既有前揭於行經有燈光號誌管制之交
    岔闖紅燈之違規行為，原處分機關依道路交通管理處罰條例
    第53條第1 項、第63條第1 項第3 款之規定及違反道路交通
    管理事件統一裁罰基準表，裁處異議人罰鍰1,800 元，並記
    違規點數3 點，核無違法或不當之情事，聲明異議意旨僅執
    前詞，任意指摘原處分，並無理由，應予駁回。
六、據上論斷，應依道路交通管理處罰條例第87條第2 項、道路
    交通事件處理辦法第18條，裁定如主文。
中    華    民    國  100     年    8     月    31    日
                  交通法庭  法  官  周靜妮
以上正本證明與原本無異。
如不服本裁定應於送達後5 日內向本院提出抗告狀。
                            書記官  巫  穎
中    華    民    國  100     年    8     月    31    日